臺灣高等法院刑事裁定
110年度上訴字第145號
聲  請  人
即  被  告  蕭茂森


選任辯護人  張克西律師
            林芝羽律師
上列聲請人即被告因侵占等案件（110年上訴字第145號），聲請
停止審判，本院裁定如下： 
    主  文
聲請駁回。 
    理  由
一、聲請意旨略以：按犯罪是否成立或刑罰應否免除，以民事法
    律關係為斷，而民事已經起訴者，得於其程序終結前停止本
    罪之審判，刑事訴訟法第297定有明文。切關本案之民事訴
    訟，現由臺灣臺北地方法院民事庭審理中（案號：110年度
    重訴字第219號，請求損害賠償等事件），而該民事事件之
    爭點為「被告於本件買賣過程中究侵占多少數額及尚應返還
    多少款項」，此即等同於本案「應予宣告沒收之不法所得範
    圍」及「對告訴人等造成之危害程度為何」之判斷，為免基
    於同一事實及共通卷證資料基礎下，產生民事法律關係認定
    之歧異，更生紛爭，自應以前揭民事審理之判斷為準，爰請
    求依刑事訴訟法第297條規定，於前揭民事事件判決確定前
    ，停止本案審判等語。
 二、惟查：
　㈠按犯罪是否成立或刑罰應否免除，以民事法律關係為斷，而
    民事已經起訴者，刑事審判應否停止，刑事法院原有審酌之
    權，刑事裁判並不受民事裁判之拘束（最高法院33年度上字
    第1355號、28年度上字第2017號判例意旨參照）。依上開判
    例意旨，縱有刑事訴訟法第297條規定之犯罪是否成立或刑
    罰應否免除，以民事法律關係為斷情事，刑事法院仍得依職
    權斟酌之，而非即應停止審判，核先敘明。
　㈡再刑事訴訟法第297條所規定之 「以民事法律關係為斷」，
    係指民事上之「法律關係」，而非指民事上之「事實」，亦
    即如民事事實之存否或範圍，均非該條所規之「法律關係」
    。故如被告與告訴人間是否存有僱傭、委任、經理或其餘具
    有處理事務權限之民事法律關係，自與被告是否成立背信罪
    有關；反之，如被告是否損及告訴人之利益，則僅屬民事之
    事實存否，而非屬民事法律關係之存否，此則與被告是否成
    立背信罪無涉。查本件聲請人為仲信地政士事務所之負責人
    ，受鄭蘇緣、鄭文墩、鄭文吉、鄭文貴、鄭文龍、鄭秀美委
    託辦理不動產移轉登記、價金代收及分配、債務代償、繳納
    稅捐、相關規費繳納等事項，自屬為鄭蘇緣、鄭文墩、鄭文
    吉、鄭文貴、鄭文龍、鄭秀美處理事務之人，此部分並為聲
    請人所不爭執，至聲請人所涉對鄭蘇緣、鄭文墩、鄭文吉、
    鄭文貴等人造成損害之多寡，乃屬事實問題，而非法律關係
    ，本院自得依職權逕為認定審酌，而無待民事法院決之。足
    見聲請人指稱本件刑事訴訟程序，應於聲請人所涉之民事訴
    訟程序判決確定前，停止審判等語，委不足採。綜上所述，
    本件聲請為無理由，應予駁回。
據上論斷，應依刑事訴訟法第220條，裁定如主文。 
中　　華　　民　　國　　110 　年　　9 　　月　　27　　日
　　　　　　        刑事第七庭  審判長法　官  孫惠琳
　　　　　　　　　　　　　　　　　　  法　官  張育彰　　
　　　　　　　　　　　　　　　　　　  法　官  王惟琪
以上正本證明與原本無異。
不得抗告。
                                      書記官  陳怡君
中　　華　　民　　國　　110 　年　　9 　　月　　29　　日